【裁判字號】    89,易,3581
【裁判日期】    891012
【裁判案由】    業務侵占
【裁判全文】
臺灣高雄地方法院刑事判決                        八十九年度易字第三五八一號
    公  訴  人  臺灣高雄地方法院檢察署檢察官
    被      告  乙○○
    選任辯護人  尤挹華
右列被告因業務侵占案件，經檢察官提起公訴（八十九年度偵字第一四一四二號），
本院判決如左：
    主  文
乙○○意圖為自己不法之所有，而侵占對於業務上所持有之物，處有期徒刑捌月。
    事  實
一、乙○○係受雇於伏聖實業有限公司（以下簡稱伏聖公司）之司機，負責駕駛伏聖
    公司之預拌混凝土車載運伏聖公司所承攬之預拌混凝土運送業務，為從事業務之
    人。其於八十九年六月二十二日十七時二十二分，駕駛伏聖公司所有車牌號碼Ｚ
    Ｙ─００七號預拌混凝土車，自今泰企業股份有限公司（以下簡稱今泰公司）泰
    豐混凝土廠燕巢廠載運編號五十二車之預拌混凝土一萬四千一百九十公斤（即約
    六立方公尺），本應將所載運之預拌混凝土送至高雄市前鎮加工區理成營造公司
    （以下簡稱理成公司），詎其竟意圖為自己不法之所有，於運送途中將其業務上
    所持有之該車預拌混凝土易為己有，並隨即以每立方公尺六百元之代價轉賣予不
    知情之劉書長，於同日十八時三十分許，乙○○將該車預拌混凝土轉載至劉書長
    在高雄市○○區○○路四一六號附近所承攬之水泥灌漿工地，正在卸載交付之際
    ，旋即為尾隨跟蹤在後之伏聖公司老闆娘甲○○及司機陳溪郁當場逮獲報警處理
    。
二、案經高雄市政府警察局左營分局移送臺灣高雄地方法院檢察署檢察官偵查起訴。
    理  由
一、訊之被告固不否認於右揭時、地卸載預拌混凝土時予劉書長時，為老闆娘甲○○
    及司機陳溪郁當場逮獲報警處理之事實，惟矢口否認有侵占之犯行，辯稱：伊已
    將該車之預拌混凝土載運至理成公司卸載，因僅卸載約四‧五立方公尺，剩餘之
    一‧五立方公尺預拌混凝土，依照公司慣例，載運之司機可先自行轉賣，再將轉
    賣所得繳回公司，故伊乃將回車之剩餘預拌混凝土轉賣予劉書長云云。惟查；
（一）被告駕駛車排號碼ＺＹ─００七號混凝土預拌車，於八十九年六月二十二日十
      七時二十二分（出廠時間），自今泰公司泰豐混凝土廠燕巢廠領得之編號第五
      十二車預拌混凝土重量為一萬四千一百九十公斤（即約六立方公尺），原應卸
      載之目的地為高雄市前鎮區之理成公司，且該車混凝土應全部交付理成公司，
      不會有未卸載之剩餘預拌混凝土回車之情形（因該車之預拌混泥土重量距理成
      公司向今泰公司訂購之數量，尚未全部運送完畢），而理成公司當日並未收到
      該車次之預拌混凝土等事實，業據證人即今泰公司職員蔡博文於本院審理時到
      場證明（見本院八十九年九月二十八日審判筆錄），並有其提出之生產記錄表
      一份內載被告所載運之前揭車次預拌混凝土為「退料」一情可佐（因證人嗣後
      向理成公司查證未收到該車次之預拌混凝土，故乃於記錄表上計載「退料」，
      已據蔡博文說明在卷），而被告所運送之該車（第五十二車）預拌混凝土送貨
      單上，並無客戶理成公司人員簽收之情，復有該車次之送貨單影本一紙附於警
      訊卷可稽，證人前揭證詞應認屬實可採，被告所載運之第五十二車預拌混泥土
      確實未載送至理成公司卸載之事實，洵堪認定，其前揭所辯已將該車混凝土送
      達至理成公司卸載四‧五立方公尺等詞，顯屬不實，要無可採。
（二）次查，證人即發現被告將載運之預拌混凝土於運送途中轉載至高雄市○○區○
      ○路四一六號附近卸載之伏聖公司老闆娘甲○○於警訊及本院均證稱：因之前
      有客戶指稱被告所載運之預拌混凝土有短少情形，於是從八十九年六月二十三
      日早上被告自泰豐混凝土廠燕巢廠第一班車出車時起，伊與公司之司機陳溪郁
      便從燕巢混凝土廠一路跟蹤，前兩趟被告均有載到指定之目的地，第三趟目的
      地原應載至前鎮加工區之理成公司，但被告從仁武交流道上南二高速公路後，
      在高雄市○○路榮總醫院附近下高速公路，往左營方向行駛，之後被告將車子
      開到富民路附近之查獲地卸載，伊當場拍照存證，並報警處理等情，互核與於
      案發當日偕同甲○○尾隨跟蹤被告之證人即伏聖公司司機陳溪郁於警訊陳述及
      本院證述之情節相符，並有證人所提供伊等所拍攝被告正在查獲地點卸載車上
      預拌混凝土之照片四幀附於警訊卷為憑，而被告當天所載運之該車次預拌混凝
      土確實未運送至預定目的地理成公司卸載之事實，復有前揭蔡博文之證詞及未
      經理成公司簽收之該車次送貨單影本互核可資印證，是證人甲○○、陳溪郁之
      證詞，應亦均屬實可採，由此益徵被告將案發當天所載運之編號第五十二車預
      拌混凝土，於運送途中易為己有，轉賣予第三人劉書長之事實，至為灼然。
（三）再查，被告於查獲當時確實係已與劉書長商定以每立方公尺六百元之價格將其
      所載運之該車預拌混凝土轉賣予劉書長，於載運至劉書長位於高雄市○○區○
      ○路四一六號所承攬之水泥灌漿工地，正在卸載交付之際，旋即為尾隨跟蹤在
      後之伏聖公司老闆娘甲○○及司機陳溪郁當場逮獲報警處理等情，亦經劉書長
      於警訊中陳述伊當天確實與被告言明以每立方公尺六百元購買被告載運之預拌
      混凝土可按，雖劉書長於警訊中亦稱：當天十八時二十分許被告主動打電話詢
      問伊是否預購買被告車上剩餘之混凝土，且依其目視，被告剩餘混凝土約有一
      ‧五立方公尺等語，然被告載至交付予劉書長之預拌混凝土，係從泰豐混凝土
      廠燕巢廠所領得之編號第五十二車全部重量，並非係至理成公司卸載後之剩餘
      混凝土一情，已如前述，而劉書長前揭詞，既係經由被告之告知，真直與否，
      其自無從查悉，故充其量僅能證明劉書長對於被告賣予伊之混凝土來源是否合
      法並不知情，尚難據以證明被告轉賣予劉書長之預拌混凝土係卸載剩餘之剩料
      ，且經本院傳喚劉書長到庭詢之是否知悉被告當天載運交付予伊之預拌混凝土
      重量一節，其稱：當天被告剛在卸載，伊公司之人（指前揭證人甲○○及陳溪
      郁）就來了，因為還沒有卸完，故不知道被告當天載運多少混凝土，但已卸載
      部分經我目視約有一‧五立方公尺等語（見本院八十九年九月二十八日審判筆
      錄），由此可知劉書長於警訊所稱之一‧五立方公尺數量，係指被告已卸載可
      目視之部分，而非係指被告當天所載運之預拌混凝土重量，況觀之警卷所附查
      獲當時之照片可知，被告所駕駛之預拌混凝土車，從車體外觀上並無法目視車
      內所載運之預拌混泥土數量多寡，亦徵證人劉書長所稱該一‧五立方公尺之數
      據，係指被告已卸載可目視之部分而言，應係屬實，從而劉書長前揭警訊所述
      ，亦無從證明被告賣予劉書長之混凝土數量係其載至理成公司卸載後之剩料。
（四）至被告另辯稱：依照公司慣例，未卸載之預拌混泥土剩料，載運之司機可先自
      行轉賣後，再將轉賣所得繳回公司一情，業據被告公司之老闆娘甲○○到庭否
      認，並稱：如有剩料回車，仍屬業主所有，司機如要自行處理回車之剩料，要
      先向業主報告有剩料，並報請公司同意始可自行處理剩餘之混凝土，嗣後並要
      將處理剩料之所得，繳回公司，再由公司酌情發給處理剩料之報酬予司機，然
      被告當天是整車變賣，並非處理剩料之情形等語可按（見本院八十九年九月二
      十八日審判筆錄），況被告當天應載運至理成公司之編號第五十二車預拌混凝
      土，因距理成公司向今泰公司所訂購之總數量，尚未全部運送完畢，故該車之
      預拌混凝土應全部交付理成公司，不會有未卸載之剩料回車之情形，復據證人
      蔡博文證述在卷，而被告根本未將該第五十二車之混泥土載至理成公司卸載之
      事實，已如前述，故被告所辯係依公司慣例處理回車之剩料等詞，顯不實在，
      要無可採，
（五）綜上所述，被告未將運送之預拌混泥土送至目的地卸載，擅自轉載至他地變賣
      他人，業務侵占犯行，至臻明確，堪以認定。
二、查被告係伏聖公司之司機，負責駕駛伏聖公司之混凝土預拌車載運伏聖公司所承
    攬之混凝土載運業務，為從事業務之人，其竟將執行運送業務時所載運之預拌混
    泥土，變易持有為所有之意思，加以侵占入己變賣他人，核其所為，係犯刑法第
    三百三十六條第二項之業務侵占罪。爰審酌被告前有違反槍砲彈藥刀械管制條例
    前科，又因犯殺人未遂罪，甫經本院判處有期徒刑一年八月在案，有台高雄地方
    法院檢察署刑案資料查註紀錄表及本院八十八年度訴字第一八六一號判決各一份
    在卷足參，素行顯屬不良，從事業務，又不知潔身自愛，竟以身試法，利用職務
    之便侵占業務上所運送之混泥土，投機非行實不足取，且犯後始終飾卸否認犯行
    ，毫無悔意等一切情狀，量處如主文所示之刑，以資懲儆。
據上論斷，應依刑事訴訟法第二百九十九條第一項前段，刑法第三百三十六條第二項
，罰金罰鍰提高標準條例第一條前段，判決如主文。
中      華      民      國    八十九    年      十      月     十二     日
                                  臺灣高雄地方法院刑事庭
                                      法  官  陳淑卿
右正本證明與原本無異。
如不服本判決，應於判決送達後十日內，向本院提出上訴狀。
                                      書記官  陳朝宗
中      華      民      國    八十九    年      十      月     十七     日
附錄本案判決論罪科刑法條：
刑法第三百三十六條第二項：
對於業務上所持有之物，犯前條第一項之罪者，處六月以上五年以下有期徒刑，得併
科三千元以下罰金。


司法院資訊處製作；財團法人民間司法改革基金會備份。
